臺灣臺中地方法院刑事裁定
111年度聲判字第55號
聲  請  人  林美智
            林湘婷

上二人共同
代  理  人  桑銘忠  律師
被      告  羅尉豪




上列聲請人因告訴被告過失傷害案件，不服臺灣高等檢察署臺中
檢察分署檢察長駁回再議之處分（111年度上聲議字第1058號）
，聲請交付審判，本院裁定如下：
    主    文
聲請駁回。
    理    由
一、聲請交付審判意旨略以：
  ㈠被告羅尉豪於民國110年1月10日12時2分許，駕駛車牌號碼00
    0-0000號自用小客車，沿臺中市豐原區鐮村路由潭子往豐原
    （南往北）方向直行，行經鐮村路與鐮村路213巷之交岔路
    口時，本應注意車前狀況，並隨時採取必要之安全措施，而
    依當時天候晴、日間自然光線、路面鋪裝柏油、乾燥無缺陷
    亦無障礙物，視距良好，並無不能注意之情事，竟疏未注意
    及此，適有告訴人林湘婷騎乘車牌號碼000-0000號普通重型
    機車，搭載告訴人林美智，由臺中市豐原區鐮村路外側車道
    由豐原往潭子（北往南）方向直行，在位於臺中市○○區○村
    路000號之「福懋加油站」處暫停，欲左轉往鐮村路213巷，
    於左轉行經上開交岔路口時，被告羅尉豪所駕駛車牌號碼00
    0-0000號自用小客車與告訴人之車輛發生碰撞，告訴人2人
    均人車倒地，告訴人林湘婷因而受有右手肘挫傷、雙膝挫擦
    傷、額頭擦傷等傷害，告訴人林美智因而受有右側肱骨下端
    開放性粉碎性骨折、右肘創傷性關節病變等傷害。被告羅尉
    豪駕駛車牌號碼000-0000號自用小客車行經上開交岔路口時
    ，該交岔路口內設有行人穿越道，本應減速慢行，被告羅尉
    豪仍以40至50公里之超速行駛，且其是否有過失及與告訴人
    二人所受傷害有無因果關係，經臺中市車輛行車事故鑑定委
    員會鑑定結果，其鑑定意見略以：「一、林湘婷駕駛普通重
    型機車，自路外起駛進入設有行車管制號誌交岔路口，未注
    意前後左右有無車輛，未讓橫向號誌黃燈時段（仍可通行）
    行進中之車輛優先通行，為肇事原因。二、羅尉豪駕駛自用
    小客車，無肇事因素。」等情，復經原檢官依職權勘驗現場
    路口監視器畫面，其內容為：「11時58分18秒告訴人林湘婷
    騎乘機車搭載，告訴人林美智，在鐮村路福懋加油站處停等
    ，此時鐮村路213巷之交通號誌為紅燈，鐮村路之交通號誌
    為綠燈，鐮村路上之汽機車均為通行狀態。11時58分37秒告
    訴人林湘婷之機車起步，右轉（應為左轉）欲往鐮村路213
    巷方向行駛。11時58分39秒告訴人林湘婷之機車與被告羅尉
    豪駕駛之汽車在鐮村路中央發生碰撞，此時告訴人林湘婷行
    徑方向對向之交通號誌仍為紅燈。」之情，因而不起訴處分
    及再議處分，採認該鑑定結果，基於信賴原則認被告羅尉豪
    並無過失，實乃舛誤。
  ㈡按惟按汽車駕駛人對於防止危險發生之相關交通法令之規定
    ，業已遵守，並盡相當之注意義務，以防止危險發生，始可
    信賴他人亦能遵守交通規則並盡同等注意義務，若因此而發
    生交通事故，方得以信賴原則為由免除過失責任（最高法院
    84年度台上字第5360號判例、97年度台上字第5948號判決要
    旨參照）。查被告羅尉豪於警詢時即供稱其車行速度大約為
    時速40公里至50公里，而事故地點之限速40公里，且事故之
    交岔路口前後端均設有行人穿越道，被告羅尉豪本應減速慢
    行，惟其仍以40至50公里之超速行經事故之交岔路口，亦有
    道路交通事故調查報告表㈠、㈡及事故現場照片在卷可稽。是
    被告羅尉豪行經事故之交岔路口時，有超速行駛之違規行為
    ，難謂已遵守防止危險發生之相關交通法令規定。於此情形
    ，自不以信賴原則為由免除其過失責任。
  ㈢復依卷附之道路交通事故現場圖所示，車禍地圖為交岔路口
    ，並無視線遮蔽之情事，且事故之交岔路口內設有行人行穿
    越道，被告羅尉豪本應減速慢行，惟其仍以40至50公里之超
    速行經事故之交岔路口，被告羅尉豪行車速度逾越規定速限
    ，仍足以影響車輛煞停之距離及被告羅尉豪發現危險之反應
    時間，以致對於告訴人違規事實極明顯之狀況，無法在充足
    之時間下採取適當之措施以避免發生交通事故之結果，應認
    被告羅尉豪超速行駛與本件車禍事故之發生及告訴人二人受
    傷之結果間仍有因果關係。
  ㈣綜上，事故之交岔路口內設有行人穿越道，被告羅尉豪本應
    減速慢行，惟其仍以40至50公里之超速行經事故之交岔路口
    ，雖被告羅尉豪駕車依交通號誌指示黃燈前行，但違規超速
    行駛，致發現對向告訴人林湘婷駕駛機車左轉時，不及剎車
    而發生碰撞，被告羅尉豪應注意車前狀況，行經事故之交岔
    路口之行人穿越道，本應減速慢行，且能注意而不注意，仍
    超速行駛，致對於告訴人林湘婷之違規行為不及防範及採取
    迴避措施，仍應負過失責任等語。
二、按告訴人不服上級法院檢察署檢察長或檢察總長認再議為無
    理由而駁回之處分者，得於接受處分書後10日內委任律師提
    出理由狀，向該管第一審法院聲請交付審判。法院認為交付
    審判之聲請不合法或無理由者，應駁回之，刑事訴訟法第25
    8 條之1 、第258 條之3 第2 項前段分別定有明文。 
三、本件聲請人即告訴人林美智、林湘婷以被告涉犯過失傷害罪
    ，因於臺中市豐原區調解委員會調解不成立，經該會依鄉鎮
    市調解條例第31條規定，移請臺灣臺中地方檢察署檢察官偵
    查後，該檢察署檢察官於111年3月21日，以110年度偵字第2
    8051號為不起訴處分後，聲請人不服，聲請再議亦經臺灣高
    等檢察署臺中檢察分署檢察長以再議無理由於111年4月19日
    ，以111年度上聲議字第1058號駁回再議，有臺灣臺中地方
    檢察署110年度偵字第28051號不起訴處分書、臺灣高等檢察
    署臺中檢察分署111年度上聲議字第1058號處分書附卷可稽
    。而上開駁回再議之處分書於111年4月26日送達於聲請人，
    嗣聲請人於同年5月6日委任桑銘忠律師，並於同日提出理由
    狀，向本院聲請交付審判等情，復有臺灣高等檢察署臺中檢
    察分署送達證書及聲請人刑事聲請交付審判理由狀上之本院
    收件戳章為憑，並經本院依職權調閱上開卷宗核實無誤；是
    本件聲請人聲請交付審判合於法定程式，合先敘明。
四、再議駁回意旨略以：
　㈠按交通肇事事故汽車駕駛人對於防止危險發生之相關交通法
    令之規定，業已遵守，並盡相當之注意義務，以防止危險發
    生，始可信賴他人亦能遵守交通規則並盡同等注意義務。若
    因此而發生交通事故，方得以信賴原則為由免除過失責任。
    汽車駕駛人因可信賴其他參與交通之對方亦能遵守交通規則
    ，且衡諸日常生活經驗及一般合理駕駛人之注意能力，已為
    必要之注意，並已採取適當之措施，或縱未採取適當之措施
    ，仍無法避免交通事故之發生時，該汽車駕駛人對於信賴對
    方亦能遵守交通規則乃竟違規之行為，自無預防之義務，難
    謂該汽車駕駛人即有能注意而不注意之過失，而令負過失之
    責任。最高法院84年台上字第5360號判例、90年度台上字第
    2400號判決可資參照。
  ㈡本案車禍發生現場及經過：依卷附警繪現場圖、肇事現場照
    片及路口監視器與路口其他車輛上之行車紀錄器錄影檔與擷
    取照片、勘驗現場監視錄影光碟及畫面截圖顯示：該肇事處
    為設有行車管制號誌之道路交岔路口，且經原署檢察官依職
    權勘驗案發當時之路口監視器影像及路口其他車輛上之行車
    紀錄器影像結果，顯示「11時58分18秒聲請人林湘婷騎乘機
    車搭載聲請人林美智，（原沿鐮村路由北往南行駛）在鐮村
    路福懋加油站處停等，此時鐮村路213巷之交通號誌為紅燈
    ，鐮村路之交通號誌為綠燈，鐮村路上之汽機車均為通行之
    狀態。11時58分37秒聲請人林湘婷之機車起步，右轉（如上
    所述應加更正為左轉）欲往鐮村路213巷方向行駛。11時58
    分39秒：聲請人林湘婷之機車與被告羅尉豪駕駛之汽車在鐮
    村路（原沿鐮村路南往北行駛）中央發生碰撞，此時聲請人
    林湘婷橫越鐮村路行徑方向對向之交通號誌仍為紅燈。」（
    參原偵卷第135頁、第137頁）可知被告羅尉豪確實於行經鐮
    村路與鐮村路213巷口時，為直行車，且並非禁止行進之紅
    燈，顯已遵守交通規則且為必要之注意，而可信賴參與交通
    行為之聲請人2人，亦遵守交通秩序之行車行為，自無苛以
    被告任何思考聲請人2人是否有違反交通規則之不當行為之
    義務。是本件顯然係聲請人2人在未注意四周來車狀況之違
    反注意義務情形下，與遵行交通規則而信賴他人亦會遵守交
    通規則之被告發生碰撞，聲請人2人始受有之上開傷害結果
    ，自不得歸責於被告。佐以囑請臺中市車輛行車事故鑑定委
    員會進行鑑定意見亦同此認為：「一、林湘婷駕駛普通重型
    機車，自路外起駛進入設有行車管制號誌交岔路口，未注意
    前後左右有無車輛，未讓橫向號誌黃燈時段（仍可通行）行
    進中之車輛優先通行，為肇事原因。二、羅尉豪駕駛自用小
    客車，無肇事因素。」有該會中市車鑑0000000案鑑定意見
    書在卷可稽（參原偵卷第133頁至第134頁）。而該鑑定委員
    會係綜合案發現場圖、道路交通事故調查表㈠、㈡、雙方當事
    人對於車禍發生經過陳述警詢筆錄、兩車行向、現場A車之
    行車紀錄器影像與其他事故資料跡證等，依其等專業技術知
    識鑑定所形成之結果，自較客觀公平可採。其後承辦檢察官
    為增強對於現場號誌及行車人員動態之心證，而依職權再度
    勘驗該現場監視器，因係科技監視錄影影像顯示之結果，自
    較一般人證口述內容為可採，是原檢察官業已依職權勘驗監
    視器錄影以強化案發之心證，並將全案查證清楚已如前述，
    經核自無再傳喚證人或其他偵查作為之必要。故聲請再議狀
    指摘並未令聲請人表示意見及傳訊目擊證人之機會，惟並未
    有何指摘該勘驗筆錄內容有關案發時「交通號誌顯示」、「
    人車動態」有何不實之處，自無足以推翻本案事實之認定。
  ㈢再依被告羅尉豪行車至案發交岔路口紅燈停等處前方白色實
    線處起算至雙方車輛碰撞距離僅7.6公尺（參原偵第31頁現
    場圖），而依現場行車速率限制為時速40公里，是被告縱依
    時速40公里車速行駛，其行駛反應距離至少要8.32公尺/秒
    以上（參交通部函附「汽車行駛距離及反應距離一覽表」）
    ，顯示被告羅尉豪於猝短之時間、距離內無從注意及防範聲
    請人林湘婷依鐮村路（綠燈）北往南行駛，在「福懋加油站
    」處停等後，擅自違反交通號誌由西向東往鐮村路213巷方
    向前行行駛（紅燈）或轉彎車未讓直行行進中之車輛優先通
    行之規定，實難稱被告有未注意車前狀況之過失，且難期待
    其能予以防範，即難認被告駕車時有何應注意能注意而不注
    意車前狀況之過失，自難責令其擔負肇事責任。雖聲請再議
    意旨指陳爭執有關被告於案發於警察機關初訊筆錄時有自白
    超速（時速40、50公里）行駛之行為，據而質疑被告前進車
    速合理及有無疏未注意前方人車動態之義務與否等情，此本
    無關乎本件交通事故肇事責任歸屬「路權」之論斷因素，如
    上所述；是被告駕駛自用小客車行經該處，突遇自左方違規
    闖紅燈或轉彎車未讓直行行進中之車輛優先通行由聲請人林
    湘婷所駕駛之機車駛入，基於信賴原則實屬措手不及，難加
    以防範，自難認其有何疏未注意車前狀況，並應隨時採取必
    要之安全措施之過失，本件被告既已無及時反應時間、距離
    猝而難期以在極短之時間、距離採取預防車禍發生之措施，
    縱使被告有超速之行駛亦屬行政罰責任問題，要與本案車禍
    之發生並無相當因果關係。另再議聲請狀指摘被告羅尉豪「
    汽車行近行人穿越道前，應減速慢行」，違反道路交通安全
    規則第103條之規定，然該法條係規定：「汽車行近未設行
    車管制號誌之行人穿越道前，應減速慢行。汽車行經行人穿
    越道，遇有行人穿越時----均應暫停讓行人先行通過」。均
    與本案發生時之交通號誌、人員動態有別自難援引，併此敘
    明。綜上可知被告羅尉豪確實於行經鐮村路與鐮村路213巷
    口時，為直行車，且其前行方向號誌並非禁止行進之紅燈，
    顯已遵守交通規則且為必要之注意，而可信賴參與交通行為
    之聲請人2人，亦遵守交通秩序之行車行為，自無苛以被告
    任何思考聲請人2人是否有違反交通規則（自路外起駛進入
    設有行車管制號誌交岔路口，未注意前後左右有無車輛，未
    讓橫向號誌黃燈時段【仍可通行】行進中之車輛優先通行）
    之不當行為之義務。是本件顯然係聲請人2人在未注意四周
    來車狀況之違反注意義務情形下，與遵行交通規則而信賴他
    人亦會遵守交通規則之被告發生碰撞，聲請人2人受有傷害
    結果，自不得歸責於被告。
  ㈣職是，本案在無確信被告犯罪程度之直接或間接證據下，被
    告依法自受「無罪推定」、「不負自證無罪義務」原則之保
    護，原檢察官所為被告犯嫌不足之認定，於法洵無不合。此
    外，又查無其他積極證據，足認被告有聲請人等指訴之犯行
    ，從而，原檢察官依全部卷證資料認被告罪嫌不足，而為不
    起訴處分，核無違誤。聲請再議指摘原不起訴處分不當，委
    無可採等語。　
五、本院查：
  ㈠按刑事訴訟法於91年2月8日經修正公布，新增前述第258條之
    1 聲請交付審判，此乃對於「檢察官不起訴或緩起訴裁量權
    」制衡之一種外部監督機制。此時，法院僅在就檢察官所為
    不起訴或緩起訴之處分是否正確加以審查，以防止檢察機關
    濫權，依此立法精神，法院就聲請交付審判案件之審查，刑
    事訴訟法第258條之3第3項所謂「得為必要之調查」，其調
    查證據之範圍，自應以偵查中曾顯現之證據為限，不可就告
    訴人新提出之證據再為調查，亦不可蒐集偵查卷以外之證據
    。又依新修正刑事訴訟法第260條對於不起訴處分已確定或
    緩起訴處分期滿未經撤銷者得再行起訴之規定，其立法理由
    說明，本條所謂不起訴處分已確定者，係包括「聲請法院交
    付審判復經駁回者」之情形在內，則法院就聲請交付審判案
    件之審查，所謂「得為必要之調查」，其調查證據範圍，自
    更應以偵查中曾顯現之證據為限，不得就告訴人新提出之證
    據再為調查，亦不可蒐集偵查卷以外之證據，否則，將與刑
    事訴訟法第260條之再行起訴規定，混淆不清。　　
  ㈡按最高法院曾經選編為判例之74年台上字第4219號判決旨揭
    ：「汽車駕駛人雖可信賴其他參與交通之對方亦能遵守交通
    規則，同時為必要之注意，謹慎採取適當之行動，而對於不
    可知之對方違規行為並無預防之義務。然因對於違規行為所
    導致之危險，若屬已可預見，且依法律、契約、習慣、法理
    及日常生活經驗等，在不超越社會相當性之範圍應有注意之
    義務者，自仍有以一定之行為避免結果發生之義務。因此，
    關於他人之違規事實已極明顯，同時有充足之時間可採取適
    當之措施以避免發生交通事故之結果時，即不得以信賴他方
    定能遵守交通規則為由，以免除自己之責任。」，係闡述汽
    車駕駛人於他人違規情事極明顯，同時有充足時間可採取適
    當安全措施避免發生交通事故時，即不得持信賴原則，免除
    其過失責任（最高法院108年度台上字第3874號判決意旨參
    照）。
　㈢查本件原不起訴處分書業已敘明：「⒈觀諸卷附之診斷證明書
    ，僅能證明告訴人林美智、林湘婷分別受有上開傷害，而臺
    中市政府警察局豐原分局道路交通事故現場圖、道路交通事
    故調查報告表㈠、㈡、道路交通事故當事人酒精測定紀錄表、
    現場照片26張等資料，亦僅能佐證雙方事故前之行經方向、
    事故碰撞地點、事故發生時之天氣、路面等一切客觀情狀、
    雙方無酒醉駕車及事故發生後雙方機車相對位置與毀損狀況
    等情節，均無法執之遽論被告有何告訴意旨所指摘之注意義
    務違反行為。⒉臺中市車輛行車事故鑑定委員會中市車鑑000
    0000案鑑定意見書之鑑定意見認為：『一、林湘婷駕駛普通
    重型機車，自路外起駛進入設有行車管制號誌交岔路口，未
    注意前後左右有無車輛，未讓橫向號誌黃燈時段（仍可通行
    ）行進中之車輛優先通行，為肇事原因。二、羅尉豪駕駛自
    用小客車，無肇事因素。』又經本署檢察官依職權勘驗現場
    路口監視器畫面，其內容為：『11時58分18秒告訴人林湘婷
    騎乘機車搭載告訴人林美智，在鐮村路福懋加油站處停等，
    此時鐮村路213巷之交通號誌為紅燈，鐮村路之交通號誌為
    綠燈，鐮村路上之汽機車均為通行之狀態。11時58分37秒告
    訴人林湘婷之機車起步，右轉（按係左轉之誤）欲往鐮村路
    213巷方向行駛。11時58分39秒：告訴人林湘婷之機車與被
    告羅尉豪駕駛之汽車在鐮村路中央發生碰撞，此時告訴人林
    湘婷行徑方向對向之交通號誌仍為紅燈。』，有卷附勘驗筆
    錄及監視器畫面截圖暨光碟在卷可考。依此，可知被告確實
    於行經鐮村路與鐮村路213巷口時，為直行車，且並非禁止
    行進之紅燈，顯已遵守交通規則且為必要之注意，而可信賴
    參與交通行為之告訴人2人，亦遵守交通秩序之行車行為，
    自無苛以被告任何思考告訴人2人是否有違反交通規則之不
    當行為之義務。是本件顯然係告訴人2人在未注意四周來車
    狀況之違反注意義務情形下，與遵行交通規則而信賴他人亦
    會遵守交通規則之被告發生碰撞，告訴人2人始受有之上開
    傷害結果，自不得歸責於被告，遑論僅以告訴人2人受有上
    開傷害即反認被告有何違反注意義務之情事。⒊又觀諸全卷
    並無其他證據得以證明、補強告訴人、告訴代理人之指述情
    節，當不能僅憑告訴人、告訴代理人之單一指述，遽論被告
    有何上開犯行。」等語。
  ㈣再議駁回意旨復針對被告是否尚有餘裕得以迴避事故之發生
    時，敘明：「被告羅尉豪行車至案發交岔路口紅燈停等處前
    方白色實線處起算至雙方車輛碰撞距離僅7.6公尺（參原偵
    第31頁現場圖），而依現場行車速率限制為時速40公里，是
    被告縱依時速40公里車速行駛，其行駛反應距離至少要8.32
    公尺/秒以上（參交通部函附『汽車行駛距離及反應距離一覽
    表』），顯示被告羅尉豪於猝短之時間、距離內無從注意及
    防範聲請人林湘婷依鐮村路（綠燈）北往南行駛，在『福懋
    加油站』處停等後，擅自違反交通號誌由西向東往鐮村路213
    巷方向前行行駛（紅燈）或轉彎車未讓直行行進中之車輛優
    先通行之規定，實難稱被告有未注意車前狀況之過失，且難
    期待其能予以防範，即難認被告駕車時有何應注意能注意而
    不注意車前狀況之過失，自難責令其擔負肇事責任。」等語
    。
  ㈤足見，本件被告對於告訴人闖越紅燈直行穿越交岔路口之違
    規行為並無預防之義務，復依當時之客觀情狀，縱被告之車
    速合於該路段速限之要求，仍無法防免系爭車禍之發生，從
    而認定系爭車禍顯係聲請人在未注意四周來車狀況之違反注
    意義務情形下，與遵行交通規則而信賴他人亦會遵守交通規
    則之被告發生碰撞，被告並無何等違反注意義務之過失責任
    等情，業已詳為論述，均無從認定有何犯罪行為之存在，其
    所為之論證俱有偵查中相關證據資料可佐，並詳述其取捨證
    據及得心證之理由，自難認有何悖於論理與經驗法則之處。
  ㈥綜上所述，原不起訴處分書及再議駁回之處分書，業已就檢
    察官偵查中之證據資料詳予勾稽論證，未有任何違背法令之
    處，亦無違反何等經驗或論理法則，聲請人任憑己見，執為
    不同認定，倘確有新事實新事證自得循刑事訴訟法第260 條
    之規定辦理，本件經核原不起訴處分書及再議駁回之處分書
    俱屬有據，故聲請人前開聲請交付審判之理由，均不影響駁
    回再議處置之正確性，是本件聲請人交付審判之聲請，為無
    理由，應予駁回。
據上論斷，依刑事訴訟法第258 條之3 第2 項前段，裁定如主文
。　　
中　　華　　民　　國　　111 　年　　5 　　月　　23　　日
                  刑事第六庭    審判長法　官  柯志民
                                      法  官  陳昱翔
                                      法  官  戰諭威
以上正本證明與原本無異。
本件不得抗告。
                                      書記官  譚系媛
中　　華　　民　　國　　111 　年　　5 　　月　　23　　日